【裁判字號】    99,審訴,2563
【裁判日期】    991231
【裁判案由】    違反森林法等
【裁判全文】
臺灣桃園地方法院刑事判決            99年度審訴字第2563號
公  訴  人  臺灣桃園地方法院檢察署檢察官
被      告  吳文輝
            吳秀珍
上列被告因違反森林法等案件，經檢察官提起公訴（99年度偵字
第25214 號），被告於準備程序進行中為有罪陳述，經本院合議
庭裁定由受命法官獨任進行簡式審判程序，判決如下：
    主  文
吳文輝、吳秀珍共同犯森林法第五十二條第一項第四款、第六款
之竊取森林主產物罪，各處有期徒刑陸月，併科罰金新臺幣仟
玖佰拾陸元，有期徒刑如易科罰金及罰金如易服勞役，均以新
臺幣壹仟元折算壹日。均緩刑貳年，緩刑期間付保護管束，且各
應向指定之政府機關、政府機構、行政法人、社區或其他符合公
益目的之機構或團體，提供陸拾小時之義務勞務。
    事  實  及  理  由
一、被告所犯之罪，為死刑、無期徒刑、最輕本刑3 年以上有期
    徒刑或高等法院管轄第一審案件以外之罪，而被告於本院準
    備程序進行中，就被訴事實為有罪之陳述，經本院告知簡式
    審判程序意旨，並聽取公訴人及被告之意見後，依刑事訴訟
    法第273 條之1 第1 項之規定，裁定依簡式審判程序審理。
二、犯罪事實：
    吳文輝與吳秀珍明知坐落於新竹縣五峰鄉○○段84地號之竹
    東事業區21林班地（地點座標為X ：256950，Y ：0000000
    ），係中華民國所有，由行政院農業委員會林務局新竹林區
    管理處（下稱新竹林管處）竹東工作站所管理，係屬森林法
    所稱之「林地」，竟意圖為自己不法所有，共同基於竊取森
    林主產物之犯意，於民國99年9 月7 日上午10時許，徒手竊
    取上開林地內之森林主產物扁柏樹材1 塊（材積0.026 立方
    公尺，價值新臺幣1,968 元）得手，並放置於吳秀珍所有之
    車號LD-9275 號自用小客貨車上欲搬運下山。嗣於同日晚間
    8 時30分許，在苗栗縣泰安鄉○○村○○○○○道9.5 公里
    處為警盤檢該車時當場查獲。案經苗栗縣警察局大湖分局報
    告臺灣苗栗地方法院檢察署呈請臺灣高等法院檢察署檢察長
    令轉臺灣桃園地方法院檢察署檢察官偵查起訴。
三、認定被告犯罪所憑之證據：
  (一)被告吳文輝及吳秀珍於警詢、偵查及本院準備程序中之自白
    。
  (二)證人即林務局人員林祺安於警詢之證述。
  (三)員警職務報告、森林暨自然保育警察隊新竹分隊代保管條、
    贓物認領保管單、車號LD-9275 號車籍資料查詢結果、竹東
    工作站99年9 月7 日贓物保管明細表各1 紙，99年9 月8 日
    會勘紀錄、被告兩人竊取扁柏樹頭材位置圖、新竹縣五峰鄉
    ○○段84地號土地建物查詢資料、新竹縣五峰鄉地籍圖查詢
    資料、行政院農業委員會林務局新竹林區管理處99年9 月29
    日竹政字第0992213967號函暨附件森林被害告訴書、被害位
    置圖、被害照片6 張及地籍相關資料、行政院農業委員會林
    務局新竹林區管理處99年10月7 日竹政字第0992214072號函
    暨附件國有林林產物價金查定書、內政部警政署森林暨自然
    保育警察隊扣押筆錄、扣押物品目錄表各1 份，現場照片12
    張。
四、按國有林林產物處分規則第3 條規定，林產物分為主產物及
    副產物2 種，其中主產物係指生立、枯損、倒伏之竹木及餘
    留之根株、殘材，副產物則係指樹皮、樹脂、種實、落枝、
    樹葉、灌藤、竹筍、草類、菌類及其他主產物以外之林產物
    。準此，本件被告吳文輝及吳秀珍共同竊取之扁柏樹材1 塊
    ，自係屬森林之主產物無誤。被告兩人竊得扁柏樹材1 塊後
    ，將之搬離置於車號LD-9275 號自用小客貨車內，是核被告
    吳文輝及吳秀珍所為，均係犯森林法第52條第1 項第4 款、
    第6 款之結夥二人以上竊取森林主產物，為搬運贓物使用車
    輛罪及刑法第320 條第1 項之竊盜罪。又森林法第52條為刑
    法第320 條竊盜罪之特別規定，二者保護之法益具有同一性
    ，依特別法優於普通法之法律競合關係，應依森林法上開規
    定論處，自不再另論刑法第320 條第1 項之罪。被告吳文輝
    與吳秀珍二人間，有犯意聯絡及行為分擔，為共同正犯。爰
    分別審酌被告2 人犯罪動機、手段與目的，兼考量被告之智
    識程度、生活狀況及該森林主產物扁柏樹材1 塊之價值為新
    臺幣（下同）1968元，有行政院農業委員會林務局新竹林區
    管理處99年10月7 日竹政字第0992214072號函暨附件國有林
    林產物價金查定書1 份在卷可稽，其犯後即坦承犯行、態度
    良好等一切情狀，各量處如主文所示之刑，及併科贓額2 倍
    之罰金即3936元，並諭知易科罰金折算標準及易服勞役之折
    算標準。末查，被告2 人前未曾因故意犯罪受有期徒刑以上
    刑之宣告，有臺灣高等法院被告前案紀錄表各1 份在卷可稽
    ，其因一時失慮，致罹刑章，經此偵、審程序，當已知所警
    惕，信無再犯之虞，本院認對被告2 人所宣告之刑均以暫不
    執行為適當，併予宣告緩刑貳年，緩刑期間付保護管束，且
    各應向指定之政府機關、政府機構、行政法人、社區或其他
    符合公益目的之機構或團體，提供陸拾小時之義務勞務，以
    啟自新並收警惕之效。
五、應適用之法條：
    刑事訴訟法第273 條之1 第1 項、第299 條第1 項前段、第
    310 條之2 、第454 條第1 項，森林法第52條第1 項第4 款
    、第6 款，刑法第11條前段、第28條、第41條第1 項前段、
    第42條第3 項前段、第74條第1 項第1 款、第2 項第5 款、
    第93條第1項第2款。
六、如不服本判決，應於判決送達後10日內向本院提出上訴狀（
    應附繕本），其未敘述上訴理由者，應於上訴期間屆滿後20
    日內補提理由書狀於本院，上訴於臺灣高等法院。
本案經檢察官馮浩庭到庭執行職務。
中    華    民    國    99    年    12    月    31    日
                    刑事庭  法  官  許曉微
以上正本證明與原本無異。
                            書記官  洪明媚
中    華    民    國    99    年    12    月    31    日
附錄本案論罪科刑法條：
森林法第52條規定：
竊取森林主、副產物而有左列情形之一者，處6 月以上5 年以下
有期徒刑，併科贓額二倍以上五倍以下罰金：
一  於保安林犯之者。
二  依機關之委託或其他契約，有保護森林義務之人犯之者。
三  於行使林產採取權時犯之者。
四  結夥二人以上或僱使他人犯之者。
五  以贓物為原料，製造木炭、松節油、其他物品或培植菇類者
    。
六  為搬運贓物，使用牲口、船舶、車輛，或有搬運造材之設備
    者。
七  掘採、毀壞、燒燬或隱蔽根株，以圖罪跡之湮滅者。
八  以贓物燃料，使用於礦物之採取，精製石灰、磚瓦或其他物
    品之製造者。
前項未遂犯罰之。
第1 項第5 款所製物品，以贓物論，沒收之。

司法院資訊處製作；財團法人民間司法改革基金會備份。
